【裁判字號】    95,家聲,71
【裁判日期】    950510
【裁判案由】    核定遺產管理人報酬
【裁判全文】
臺灣高雄地方法院民事裁定              95年度家聲字第71號
聲  請  人  林夙慧律師
上聲請人聲請核定遺產管理人報酬事件，本院裁定如下：
  主  文
聲請人任被繼承人甲○○之遺產管理人報酬定為新臺幣貳萬參仟
元。
程序費用新臺幣壹仟元由被繼承人甲○○遺產負擔。
  理  由
一、按遺產管理人，得請求報酬，其數額由親屬會議按其勞力及
    其與被繼承人之關係酌定之；依本法之規定應開親屬會議時
    ，由當事人、法定代理人或其他利害關係人召集之；親屬會
    議不能召開或召開有困難時，依法應經親屬會議處理之事項
    ，由有召集權人聲請法院處理之，民法第1183條、第1129條
    、第1132條第2 項前段分別定有明文。
二、本件聲請意旨略以：聲請人前經鈞院以93年度財管字第32號
    民事裁定，選任為被繼承人甲○○之遺產管理人，並准對被
    繼承人甲○○之繼承人、債權人及受遺贈人於一定期限內承
    認繼承、報明債權或願受遺贈與否之聲明等事項為公示催告
    ，而於民國94年7 月28日刊登報紙。查被繼承人甲○○之遺
    產經財政部財稅資料中心查告，其遺有坐落高雄縣仁武鄉○
    ○段1279號及高雄縣大社鄉○○段603 號等2 筆土地，以及
    門牌號碼高雄縣仁武鄉仁武鄉仁武村仁信巷137 弄26號及高
    雄縣大社鄉○○村○○路99-8號6 樓之房屋2 棟，其房屋合
    計現值為新臺幣（下同）2,328,000 元。查被繼承人甲○○
    並無親屬會議可資酌定遺產管理人報酬數額，是聲請人之管
    理報酬應由鈞院酌定之，而被繼承人甲○○之遺產分別為債
    權人中央信託局北高雄分公司及臺灣土地銀行設定抵押權在
    案，並均進行強制執行程序，爰依法聲請酌定遺產管理報酬
    ，以便日後聲請參與分配等語。並提出本院94年度財管字第
    32 號 民事裁定、財政部高雄市國稅局財產歸屬資料清單、
    財政部高雄市國稅局90、91、92年度綜合所得稅各類所得資
    料清單、本院94年度家催字第252 號民事裁定、台灣新生報
    刊登廣告證明單、遺產稅申報書、中央信託局股份有限公司
    北高雄分公司函、本院民事執行處通知、公告、本院90年度
    拍字第7883號民事裁定、借據、抵押權設定契約書、土地及
    建物謄本、本院民事執行處命令各1 份、費用收據2 份為證
    。
三、經查：
（一）被繼承人甲○○於民國92年1 月15日去世，其繼承人均已
      拋棄繼承，不能召集親屬會議選定遺產管理人，而由本院
      選任聲請人為遺產管理人等情，有本院94年度財管字第32
      號民事裁定1 份在卷可稽。準此，聲請人自難召開被繼承
      人甲○○之親屬會議酌定其管理甲○○遺產之報酬甚明，
      是其本於利害關係人之地位，向本院聲請酌定其任遺產管
      理人之報酬，揆諸首揭說明，自屬有據。
（二）其次，聲請人主張甲○○之遺產經其財政部財稅資料中心
      查知，計有坐落高雄縣仁武鄉○○段1279號及高雄縣大社
      鄉○○段603 號等2 筆土地，以及門牌號碼高雄縣仁武鄉
      仁武鄉仁武村仁信巷137 弄26號及高雄縣大社鄉○○村○
      ○路99-8號6 樓之房屋2 棟，合計現值為2,328,000 元之
      事實，已據其提出財政部高雄市國稅局財產歸屬資料清單
      、遺產稅申報書及土地及建物謄本各1 份為證，應堪信為
      真實。由前開民法第1183條規定可知，本院酌定聲請人之
      遺產管理報酬時，應按其勞力酌定之。本院依聲請人前開
      所提出足資證明其已為相當之管理行為及支出之費用證據
      ，諸如本院94年度家催字第252 號民事裁定、台灣新生報
      刊登廣告證明單及費用收據等資料，堪認其有事實上實際
      進行管理被繼承人甲○○遺產之行為；再審酌被繼承人所
      遺留之不動產，依聲請人所述，其上分別經債權人中央信
      託局北高雄分公司及臺灣土地銀行分別設定有金額為360
      萬元及312 萬元之第一順位抵押權，尚未塗銷，並留有債
      務約460 餘萬之債務未清償，有上開土地及建物登記簿謄
      本、借據等在卷可查，則在被繼承人甲○○所遺留之遺產
      ，其上尚有債務待清償之情形下，聲請人將來自有再續行
      管理及支出必要費用之可能等情綜合以觀，聲請人已負擔
      及將來將負擔之時間、人力均不輕，是認聲請人之聲請尚
      屬合法正當，應予准許。而因被繼承人甲○○所遺留之遺
      產，經折算之結果，雖其帳面價值仍約有2,328,000 元，
      已如前述，然所遺留之不動產上，尚有金額為460 餘萬元
      之債務待償，亦同前所述，堪認被繼承人甲○○實際遺留
      之遺產價值極其有限等一切情狀，爰酌定如主文所示之遺
      產管理人報酬。
四、末按依法應由關係人（包括聲請人、相對人及其他利害關係
    人）負擔費用者，法院裁定命關係人負擔時，應一併確定其
    數額，非訟事件法第24條第1 項所明定。經核本件聲請事件
    ，應徵之程序費用為1,000 元，依非訟事件法第157 條規定
    ，應由遺產負擔，爰併予確定如主文第2 項所示，附此敘明
    。
中    華    民    國    95    年    5     月    10    日
                  家事法庭法  官  李怡諄
上為正本係照原本作成
如對本裁定抗告須於裁定送達後10日內向本院提出抗告狀。
中    華    民    國    95    年    5     月    10    日
                          書記官  李憶如


司法院資訊處製作；財團法人民間司法改革基金會備份。
